臺灣士林地方法院民事裁定
110年度抗字第278號
抗  告  人  汪慧雯  
相  對  人  莊聿鳳即莊麗鳳
上列當事人間因本票裁定事件，抗告人對於中華民國110年10月2
7日本院110年度司票字第9839號裁定提起抗告，本院裁定如下：
    主  文
原裁定廢棄。
    理  由
一、聲請人及抗告意旨略以：伊持有相對人所簽發之發票日為民
    國109年7月30日、109年8月30日、票面金額新臺幣(下同)10
    0萬元、150萬元、到期日109年9月15日、109年12月18日之
    本票二紙(下稱系爭本票)，伊已於110年1月17日向相對人提
    示系爭本票付款遭拒，嗣又於110年10月4日寄發存證信函(
    下稱系爭存證信函)請求相對人付款，以作為伊催告相對人
    付款之證明，故伊於寄發系爭存證信函前，已向相對人提示
    系爭本票，詎原裁定以伊係寄發系爭存證信函而未現實提示
    本票，駁回伊就系爭本票裁定強制執行之聲請，尚有違誤。
    為此，爰依法提起抗告，請求廢棄原裁定等語。
二、按執票人向本票發票人行使追索權時，得聲請法院裁定後強
    制執行，票據法第123條定有明文。又執票人應於到期日或
    其後2日內，為付款之提示；匯票到期不獲付款時，執票人
    於行使或保全匯票上權利之行為後，對於背書人、發票人及
    匯票上其他債務人得行使追索權；匯票全部或一部不獲承兌
    或付款或無從為承兌或付款提示時，執票人應請求作成拒絕
    證書證明之；匯票上雖有免除作成拒絕證書之記載，執票人
    仍應於所定期限內為承兌或付款之提示，但對於執票人主張
    未為提示者，應負舉證之責，票據法第69條第1項、第85條
    第1項、第86條第1項、第95條分別定有明文。前開規定依同
    法第124條，於本票準用之。再票據上記載免除作成拒絕證
    書者，執票人仍應於所定期限內為付款之提示，僅主張執票
    人未為提示者，應負舉證之責而已，並非謂執票人可不於所
    定期限內為付款之提示（最高法院71年度台上字第3671號、
    72年度台上字第624號裁定意旨參照）。申言之，票據為提
    示證券、繳回證券，執票人行使票據權利，須現實出示票據
    原本，若執票人無法現實提出票據原本，即難據以主張其票
    據權利，故本票上雖有免除作成拒絕證書之記載，執票人仍
    應於所定期限內為付款之提示。又所謂付款提示，係票據執
    票人向付款人提出票據請求付款之謂。
三、查抗告人於本院主張其持有相對人所簽發之系爭本票，系爭
    本票上記載免除作成拒絕證書，於系爭本票到期後業已於11
    0年1月17日向相對人提示請求付款，然未獲付款，嗣其又於
    110年10月4日寄發系爭存證信函請求相對人付款等情，業據
    其提出系爭本票、系爭存證信函（其上記載：「..惟前開本
    票屆期後經汪慧雯...提示，卻未獲支付迄今。」等語）為
    證(見本院司票字卷第15頁、17頁、31至37頁)，堪認有據，
    是抗告人既已於本院表明業於110年1月17日向相對人提示系
    爭本票，又於110年10月4日以系爭存證信函請求付款，難認
    抗告人未實際提示系爭本票。原裁定未審酌系爭存證信函之
    上開記載，認抗告人僅以系爭存證信函為提示，而未實際提
    示系爭本票，駁回抗告人之聲請，尚有未洽。從而，抗告意
    旨指摘原裁定不當，求予廢棄，為有理由，爰由本院將原裁
    定廢棄，發回由司法事務官另為適法之處理。
四、爰裁定如主文。　　
中　　華　　民　　國　　110 　年　　12　　月　　30　　日
                    民事第二庭  法  官  孫曉青
以上正本係照原本作成。
如不服本裁定，僅得於收受本裁定正本送達後10日內，以適用法
規顯有錯誤為理由，向本院提出再抗告狀（須按他造當事人之人
數附繕本及繳納再抗告裁判費新臺幣1,000 元）。再抗告時應提
出委任律師或具有律師資格之人之委任狀；委任有律師資格者，
另應附具律師資格證書及釋明委任人與受任人間有民事訴訟法第
466條之1 第1 項但書或第2 項所定關係之釋明文書影本。
中　　華　　民　　國　　110 　年　　12　　月　　 30　日
                                書記官  曾琬真